臺灣高雄地方法院刑事判決　　　　　　 110年度金訴字第34號
公　訴　人　臺灣高雄地方檢察署檢察官
被　　　告　陳建安


上列被告因違反洗錢防制法等案件，經檢察官提起公訴（109 年
度偵字第18080 號）及移送併辦（臺灣高雄地方檢察署109 年度
偵字第23408 號、110 年度偵字第4989號、臺灣桃園地方檢察署
110 年度偵字第11272 號），因被告於準備程序進行中，就被訴
事實為有罪之陳述，經受命法官告知簡式審判程序之旨，並聽取
被告與公訴人之意見後，由本院合議庭裁定由受命法官獨任依簡
式審判程序審理，判決如下：
    主  文
陳建安共同犯洗錢防制法第十四條第一項之洗錢罪，共參罪，各
處有期徒刑參月，均併科罰金新臺幣壹萬元，罰金如易服勞役，
各以新臺幣壹仟元折算壹日。應執行有期徒刑陸月，併科罰金新
臺幣貳萬元，罰金如易服勞役，以新臺幣壹仟元折算壹日。
    事  實
一、陳建安明知目前國內社會上層出不窮之不法份子為掩飾渠等
    不法行徑，避免執法人員之追究及處罰，經常利用他人之金
    融存款帳戶轉帳，以確保犯罪所得之不法利益並掩人耳目，
    因此，在客觀雖已預見取得他人存款帳戶使用之行徑，常與
    財產犯罪所需有密切關連，然其竟基於縱有人以其所有之帳
    戶作為詐欺及洗錢之犯罪工具，亦不違背其本意之間接故意
    ，與真實姓名及年籍均不詳之成年男子共同意圖為自己不法
    所有，基於詐欺取財及隱匿詐欺所得去向之洗錢犯意聯絡，
    約定由陳建安提供其合作金庫銀行帳號0000000000000 號帳
    戶（下稱合庫銀行帳戶）供匯入不法款項，並將款項轉匯至
    王牌數位投資平台以購入比特幣。該真實姓名及年籍均不詳
    之成年男子於取得陳建安之合庫銀行帳戶後，交由詐欺集團
    不詳成員分別於附表編號1 至3 所示時間，以如附表編號1
    至3 所示方式，對如附表編號1 至3 所示陳麗萍等3 人施用
    詐術，致附表編號1 至3 所示陳麗萍等3 人陷於錯誤，匯款
    如附表編號1 至3 所示金額至陳建安上開合作金庫帳戶，陳
    建安隨即依該真實姓名及年籍均不詳之成年男子指示，將上
    開款項轉匯至王牌數位投資平台以購入比特幣以掩飾、隱匿
    詐欺犯罪所得之來源、去向。嗣因陳麗萍等3 人察覺受騙，
    報警處理後循線查悉上情。
二、案經陳麗萍訴由臺北市政府警察局文山第二分局、葉綵潔訴
    由高雄市政府警察局苓雅分局、呂雅芸訴由桃園市政府警察
    局中壢分局報告臺灣高雄地方檢察署（下稱高雄地檢署）檢
    察官偵查起訴及高雄地檢署、臺灣桃園地方檢察署（下稱桃
    園地檢署）檢察官移送併辦。
    理  由
壹、程序事項
    除被告所犯為死刑、無期徒刑、最輕本刑為3 年以上有期徒
    刑之罪或高等法院管轄第一審案件者外，於前條第1 項程序
    進行中，被告先就被訴事實為有罪之陳述時，審判長得告知
    被告簡式審判程序之旨，並聽取當事人、代理人、辯護人及
    輔佐人之意見後，裁定進行簡式審判程序，刑事訴訟法第27
    3 條之1 第1 項定有明文。本案被告陳建安（下稱被告）所
    犯屬法定刑為死刑、無期徒刑、最輕本刑為3 年以上有期徒
    刑以外之罪，被告於準備程序時就被訴事實為有罪之陳述，
    經告知簡式審判程序要旨並聽取當事人意見，經被告同意適
    用簡式審判程序後，本院亦認無不得或不宜改依簡式審判程
    序進行之處，爰依刑事訴訟法第273 條之1 第1 項規定裁定
    進行簡式審判程序，合先敘明。又簡式審判程序之證據調查
    ，依刑事訴訟法第273 條之2 規定，不受同法第159 條第1
    項、第161 條之2 、第161 條之3 、第163 條之1 及第164
    條至第170 條規定之限制，附此說明。
貳、實體事項
一、認定犯罪事實所憑之證據及理由
    訊據被告於本院審理時就上揭事實坦承不諱（見金訴字卷第
    178 頁），核與證人即告訴人陳麗萍、葉綵潔、呂雅芸分別
    於警詢之證述大致相符（陳麗萍見警一卷第255-262 頁，葉
    綵潔見警一卷第309-313 頁，呂雅芸見警二卷第26-28 頁）
    ，並有附表編號1 至3 「證據出處欄」所示證據等件在卷可
    佐，堪信被告所為之任意性自白確與事實相符，是本件事證
    已臻明確，被告犯行堪以認定，應予依法論科。
二、論罪科刑：
  ㈠核被告如附表編號1 至3 所為，均係犯刑法第339 條第1 項
    之詐欺取財罪、洗錢防制法第14條第1 項之一般洗錢罪。被
    告與上開不詳詐欺集團成員間，就上開犯行均有犯意聯絡及
    行為分擔，均應論以共同正犯。本案被告固係依真實姓名年
    籍不詳之成年男子指示，提供本案合庫銀行帳戶及轉匯款項
    ，然觀諸卷內證據，向上開附表編號1 至3 所示告訴人3 人
    施用詐術之人之年籍資料均屬不詳，無從判斷其身分，而可
    確認為不同之2 人，且依卷內現存事證亦無法證明被告知悉
    或可預見本案有2 人以上之集團成員參與犯罪，依「罪證有
    疑，利於被告」原則，自應為有利被告之認定，僅論以刑法
    第339 條第1 項之詐欺取財罪，併予說明。
  ㈡檢察官移送併案審理部分（高雄地檢署109 年度偵字第0000
    0 號、110 年度偵字第4989號、桃園地檢署110 年度偵字第
    00000 號），即附表編號1 至3 所示告訴人陳麗萍、葉綵潔
    、呂雅芸遭詐騙，將款項匯入被告上開合庫銀行帳戶部分，
    與本案被訴之犯罪事實相同，為事實上同一案件（詳如附表
    編號1 至3 所示），本院自得併予審理，附此敘明。
  ㈢高雄地檢署109 年度偵字第23408 號移送併辦意旨書固認應
    論以幫助犯洗錢防制法第14條第1 項及幫助犯第339 條第1
    項，惟經蒞庭之公訴檢察官當庭更正此部分之論罪法條為刑
    法第339 條第1 項之詐欺取財罪、洗錢防制法第14條第1 項
    之一般洗錢罪，並經本院當庭告知被告更正後之罪名（見金
    訴字卷第139 、168 頁），已無礙被告防禦權之行使，故本
    院自無庸變更起訴法條，附此敘明。
  ㈣被告如附表編號1 至3 所示告訴人3 人並隱匿上開詐欺行為
    之所得去向及所在而洗錢，均係一行為同時觸犯詐欺取財罪
    、洗錢罪，屬想像競合犯，各應依刑法第55條規定，從一重
    之洗錢防制法第14條第1 項之一般洗錢罪處斷。
  ㈤詐欺罪係侵害個人財產法益之犯罪，其罪數之計算，以被害
    人數、被害次數之多寡，決定其犯罪之罪數。洗錢防制法透
    過防制洗錢行為，促進金流透明，得以查緝財產犯罪被害人
    遭騙金錢之流向，而兼及個人財產法益之保護，從而，洗錢
    防制法第14條第1 項洗錢罪之罪數計算，亦應以被害人人數
    為斷。是被告就隱匿詐欺附表編號1 至3 所示告訴人陳麗萍
    、葉綵潔、呂雅芸不同被害人之被害所得去向及所在之3 次
    洗錢犯行，犯意各別、行為互殊，應予分論併罰。
  ㈥被告於本院審理中自白附表編號1 至3 所示3 次洗錢犯行，
    均應依洗錢防制法第16條第2 項之規定，減輕其刑。
四、量刑審酌─
    爰以行為人之責任為基礎，並審酌被告提供合庫銀行帳戶等
    物予詐欺集團成員使用並轉匯附表編號1 至3 所示告訴人3
    人遭詐欺之款項，助長犯罪，造成執法機關不易查緝犯罪行
    為人，增加附表編號1 至3 所示告訴人3 人尋求救濟之困難
    ，並使犯罪之追查趨於複雜，被告犯罪所生危害實已不容輕
    忽，所為實有不該，被告均未賠償本件附表編號1 至3 所示
    被害人分文，以填補所造成之損害；惟念及犯後於本院審理
    時坦承犯行得依法減輕之犯後態度，兼衡被告無前科，素行
    尚可，有臺灣高等法院被告前案紀錄表在卷可查，及本件附
    表編號1 至3 所示告訴人3 人等受損害之金額，被告自述為
    二專畢業之教育程度、從事科技業、未婚、無子女（見金訴
    字卷第189 頁）等一切情狀，量處如主文所示之刑，並諭知
    罰金部分如易服勞役以1,000 元折算1 日之折算標準。又考
    量被告上述3 次犯行時間接近，行為手段相同，及多數犯罪
    責任遞減原則，定應執行刑如主文所示，並諭知同前之罰金
    部分如易服勞役之折算標準。
五、沒收─
  ㈠按犯罪所得，屬於犯罪行為人者，沒收之。但有特別規定者
    ，依其規定；前2 項之沒收，於全部或一部不能沒收或不宜
    執行沒收時，追徵其價額，刑法第38條之1 第1 項、第3 項
    分別定有明文。又關於共同正犯犯罪所得之沒收、追繳或追
    徵，必須依各共同正犯間實際犯罪利得分別沒收，始為適法
    。而所謂各人「所分得」，係指各人「對犯罪所得有事實上
    之處分權限」，法院應視具體個案之實際情形認定：倘若共
    同正犯各成員內部間，對於不法利得分配明確時，固應依各
    人實際分配所得沒收；然若共同正犯成員對不法所得並無處
    分權限，其他成員亦無事實上之共同處分權限者，自不予諭
    知沒收；至共同正犯各成員對於不法利得享有共同處分權限
    時，則應負共同沒收之責（最高法院104 年度台上字第3937
    號判決意旨參照）。然被告否認其有取得報酬（見金訴字卷
    第188 頁），本案復無證據證明其確有取得報酬，爰不予宣
    告沒收。
  ㈡次按犯洗錢防制法第14條之罪，其所移轉、變更、掩飾、隱
    匿、收受、取得、持有、使用之財物或財產上利益，沒收之
    ；犯第15條之罪，其所收受、持有、使用之財物或財產上利
    益，亦同，洗錢防制法第18條第1 項定有明文。惟因洗錢行
    為之標的是否限於行為人者始得宣告沒收，法無明文，是倘
    法條未規定「不問屬於犯罪行為人與否均沒收」時，自仍以
    屬於被告所有者為限，始應予沒收。經查，附表編號1 至3
    所示告訴人3 人匯入之款項，業經被告依不詳詐欺集團成員
    之指示轉匯至王牌數位投資平台，此如前述，足見該等款項
    非屬被告所有，亦無證據證明被告就該等款項具有事實上管
    領、處分權限，自無從就告訴人遭詐欺而匯入本案金融帳戶
    內之款項，依洗錢防制法第18條第1 項或刑法第38條之1 第
    1 項前段之規定對被告宣告沒收或追徵；至就附表編號2 、
    3 中被告未及轉匯之部分款項，因該帳戶現經列為警示帳戶
    ，該筆款項已經無法提領或轉匯，難認被告就此部分款項具
    有事實上之管領處分權，參酌上開所述，自無從就該筆款項
    依洗錢防制法第18條第1 項或刑法第38條之1 第1 項前段規
    定對被告宣告沒收，併此敘明。
據上論斷，應依刑事訴訟法第273條之1第1項、第299條第1項前段
，判決如主文。
本案經檢察官鄧友婷提起公訴、高雄地檢署檢察官朱婉綺、林芝
君及桃園地檢署檢察官吳怡蒨移送併辦，檢察官劉淑慧到庭執行
職務。
中    華    民    國   111    年    2     月    15    日
                  刑事第一庭  法  官  賴建旭
以上正本證明與原本無異。
如不服本判決應於收受送達後20日內向本院提出上訴書狀，並應
敘述具體理由；其未敘述上訴理由者，應於上訴期間屆滿後20日
內向本院補提理由書（均須按他造當事人之人數附繕本）「切勿
逕送上級法院」。
告訴人或被害人如對於本判決不服者，應具備理由請求檢察官上
訴，其上訴期間之計算係以檢察官收受判決正本之日期為準。
因疫情而遲誤不變期間，得向法院聲請回復原狀。
中    華    民    國   111    年    2     月    15    日
                              書記官  陳雅惠
附錄本案論罪科刑法條全文：
洗錢防制法第14條第1項
有第2 條各款所列洗錢行為者，處7 年以下有期徒刑，併科新臺
幣5 百萬元以下罰金。
中華民國刑法第339 條第1 項
意圖為自己或第三人不法之所有，以詐術使人將本人或第三人之
物交付者，處5 年以下有期徒刑、拘役或科或併科50萬元以下罰
金。
┌───────────────────────────┐
│《卷宗標目》                                          │
│屏警刑偵三字第10935446900號（卷一）卷宗（警一卷）     │
│屏警刑偵三字第10935446900號（卷二）卷宗               │
│中警分刑字第000000000號卷宗（警二卷）                 │
│高市警新分偵字第10971833200號卷宗                     │
│雄檢109年度偵字第18080號卷宗（偵卷）                  │
│雄檢109年度偵字第23408號卷宗                          │
│雄檢110年度偵字第4989號卷宗                           │
│雄院109年度審金訴字第124號卷宗（審金訴卷）            │
│雄院110年度金訴字第34號卷宗（金訴字卷）               │
│                                                      │
│【桃檢110年度偵字第11272號併辦】                      │
│桃檢109年度偵字第31587號（卷一）卷宗（併偵卷）        │
│桃檢109年度偵字第31587號（卷二）卷宗                  │
│桃檢109年度偵字第31587號（卷三）卷宗                  │
│桃檢110年度偵字第11272號卷宗                          │
└───────────────────────────┘
　
附表：
┌─┬──┬────┬─────┬─────┬─────┬────┬───────────┬────┐
│編│告訴│詐欺時間│詐騙方式  │匯款時間  │匯款金額  │轉匯時間│證據出處              │ 備註   │
│號│人  │（民國）│          │（民國）  │（新臺幣）│、金額  │                      │        │
│  │    │        │          │          │          │（民國、│                      │        │
│  │    │        │          │          │          │新臺幣）│                      │        │
├─┼──┼────┼─────┼─────┼─────┼────┼───────────┼────┤
│1 │陳麗│109 年3 │在社群網站│109 年4 月│12萬元    │109 年4 │1.被告合作金庫銀行帳號│即起訴書│
│  │萍  │月9 日22│Facebook佯│18日16時14│          │月18日16│  0000000000000 帳戶開│附表編號│
│  │    │時35分至│稱可帶領小│分        │          │時14分後│  戶資料及交易明細（警│1 、高雄│
│  │    │4 月21日│額投資以獲│          │          │某時網路│  一卷第215- 222頁）  │地檢署10│
│  │    │23時30分│利，致陳麗│          │          │轉帳    │2.臺北市政府警察局文山│9 年度偵│
│  │    │許      │萍陷於錯誤│          │          │167,450 │  第二分局興隆派出所受│字第2340│
│  │    │        │，依指示匯│          │          │元      │  理詐騙帳戶通報警示簡│8 號併辦│
│  │    │        │款至被告合│          │          │        │  便格式表、受理刑事案│犯罪事實│
│  │    │        │庫銀行帳戶│          │          │        │  件報案三聯單、受理各│一、㈢、│
│  │    │        │內        │          │          │        │  類案件紀錄表、內政部│桃園地檢│
│  │    │        │          │          │          │        │  警政署反詐騙諮詢專線│署110 年│
│  │    │        │          │          │          │        │  紀錄表各1 紙（警一卷│度偵字第│
│  │    │        │          │          │          │        │  第267-287 頁）      │11272 號│
│  │    │        │          │          │          │        │3.告訴人陳麗萍玉山銀行│併辦部分│
│  │    │        │          │          │          │        │  帳戶交易明細（警一卷│        │
│  │    │        │          │          │          │        │  第285 頁）          │        │
│  │    │        │          │          │          │        │4.告訴人陳麗萍與詐騙集│        │
│  │    │        │          │          │          │        │  團之通訊軟體LINE對話│        │
│  │    │        │          │          │          │        │  記錄翻拍照片（警一卷│        │
│  │    │        │          │          │          │        │  第297-307 頁）      │        │
├─┼──┼────┼─────┼─────┼─────┼────┼───────────┼────┤
│2 │葉綵│109 年3 │在社群網站│⑴109 年4 │⑴ 3 萬元 │109 年4 │1.被告合作金庫銀行帳號│即起訴書│
│  │潔  │月中旬至│FacebooK佯│  月18日17│⑵ 3 萬元 │月18日17│  0000000000000 帳戶開│附表編號│
│  │    │4 月22日│稱可帶領投│  時19分  │          │時26分後│  戶資料及交易明細（警│2 、高雄│
│  │    │        │資獲利，致│⑵109 年4 │          │某時網路│  一卷第215- 222頁）  │地檢署10│
│  │    │        │葉綵潔陷於│  月18日18│          │轉帳    │2.高雄市政府警察局苓雅│9 年度偵│
│  │    │        │錯誤，依指│  時17分  │          │79,015元│  分局成功路派出所受理│字第2340│
│  │    │        │示匯款至被│          │          │        │  詐騙帳戶通報警示簡便│8 號併辦│
│  │    │        │告合庫銀行│          │          │        │  格式表、金融機構聯防│犯罪事實│
│  │    │        │帳戶內    │          │          │        │  機制通報單、受理刑事│一、㈠部│
│  │    │        │          │          │          │        │  案件報案三聯單、受理│分      │
│  │    │        │          │          │          │        │  各類案件紀錄表、內政│        │
│  │    │        │          │          │          │        │  部警政署反詐騙諮詢專│        │
│  │    │        │          │          │          │        │  線紀錄表各1 紙（警一│        │
│  │    │        │          │          │          │        │  卷第319-329 頁）    │        │
│  │    │        │          │          │          │        │3.告訴人葉綵潔自動櫃員│        │
│  │    │        │          │          │          │        │  機交易明細表（警一卷│        │
│  │    │        │          │          │          │        │  第335 頁）          │        │
├─┼──┼────┼─────┼─────┼─────┤        ├───────────┼────┤
│3 │呂雅│109 年4 │在社群網站│⑴109 年4 │⑴ 5 萬元 │        │1.被告合作金庫銀行帳號│即起訴書│
│  │芸  │月17日13│FacebooK佯│  月18日17│⑵ 3 萬元 │        │  0000000000000 帳戶開│附表編號│
│  │    │時許至18│稱可帶領投│  時26分  │⑶ 2 萬元 │        │  戶資料及交易明細（警│3 、高雄│
│  │    │日      │資獲利，致│⑵109 年4 │          │        │  一卷第215- 222頁）  │地檢署10│
│  │    │        │呂雅芸陷於│  月18日17│          │        │2.桃園市政府警察局中壢│9 年度偵│
│  │    │        │錯誤，依指│  時46分  │          │        │  分局中壢派出所受理詐│字第2340│
│  │    │        │示匯款至被│⑶109 年4 │          │        │  騙帳戶通報警示簡便格│8 號併辦│
│  │    │        │告合庫銀行│  月18日17│          │        │  式表、金融機構聯防機│犯罪事實│
│  │    │        │帳戶內    │  時54分  │          │        │  制通報單、受理刑事案│一、㈡、│
│  │    │        │          │          │          │        │  件報案三聯單、內政部│110年度 │
│  │    │        │          │          │          │        │  警政署反詐騙諮詢專線│偵字第49│
│  │    │        │          │          │          │        │  紀錄表各1 紙（警二卷│89號併辦│
│  │    │        │          │          │          │        │  第31-40頁）         │部分    │
│  │    │        │          │          │          │        │3.告訴人呂雅芸轉帳交易│        │
│  │    │        │          │          │          │        │  明細截圖、自動櫃員機│        │
│  │    │        │          │          │          │        │  交易明細表（警二卷第│        │
│  │    │        │          │          │          │        │  44-4 5頁）          │        │
└─┴──┴────┴─────┴─────┴─────┴────┴───────────┴────┘